臺灣南投地方法院刑事判決　
110年度原交訴字第2號
公  訴  人  臺灣南投地方檢察署檢察官 
被      告  林世偉



公設辯護人  許定國  
上列被告因肇事逃逸案件，經檢察官提起公訴（110年度偵字第1
850號），被告於準備程序中就被訴事實為有罪之陳述，就起訴
書所載肇事逃逸部分，本院合議庭裁定由受命法官獨任依簡式審
判程序，判決如下：
    主    文
甲○○成年人故意對兒童犯肇事致人傷害逃逸罪，處有期徒刑陸月
。 
    犯罪事實
一、甲○○於民國110年1月24日晚間20時2分許，無照騎乘車牌號
    碼000-0000號普通重型機車（下稱本案機車），沿南投縣中
    寮鄉永平路，由南投往中寮方向行駛至永平路447號（起訴
    書誤載為47號，應予更正）「炮哥薑母鴨」前時，本應注意
    汽車行駛時，駕駛人應注意車前狀況，並隨時採取必要之安
    全措施，而依當時天候晴、夜間有照明、柏油路面乾燥、無
    缺陷、無障礙物、視距良好，並無不能注意之情事，竟疏未
    注意及此，貿然經過該處，適有年僅4歲之詹Ｏ頤（105年11
    月生）徒步穿越馬路，甲○○所騎乘之本案機車前方直接撞擊
    詹Ｏ頤，致詹Ｏ頤倒地而受有第一頸椎骨折、頭部外傷合併蜘
    蛛網膜下出血及顱骨骨折出血之傷害（被訴過失傷害部分，
    業據乙○○具狀撤回告訴，由本院另為公訴不受理判決）。甲
    ○○知悉駕駛動力交通工具肇事、造成兒童詹Ｏ頤受有傷害，
    及詹Ｏ頤倒地、必然因此受有傷害，於上開地點駕車肇事後
    ，因無照駕駛，竟未採取任何救護行為，或報警處理並等候
    警方到場，而基於逃逸之犯意，旋駕車逃離現場。嗣經員警
    據報循線查獲，始知上情。
二、案經詹Ｏ頤之父乙○○訴由南投縣政府警察局草屯分局報告臺
    灣南投地方檢察署檢察官偵查起訴。
    理 　　 由
一、程序方面：
    本案被告甲○○所犯兒童及少年福利與權益保障法第112 條第
    1項前段及刑法第185條之4第1項前段之成年人故意對兒童犯
    肇事致人受傷逃逸罪，係死刑、無期徒刑、最輕本刑為3年
    以上有期徒刑以外之罪，且非高等法院管轄第一審案件，被
    告於本院準備程序中，先就被訴事實為有罪之陳述，經告知
    簡式審判程序之旨，並聽取檢察官、被告之意見後，本院合
    議庭裁定由受命法官獨任進行簡式審判程序；又本案之證據
    調查，依刑事訴訟法第273條之2規定，不受同法第159條第1
     項、第161條之2、第161條之3、第163條之1及第164條至第
    170條之限制，合先敘明。
二、認定犯罪事實所憑之證據及理由：
　　上揭犯罪事實業據被告於準備程序及審理時（見本院卷第12
    9、177、192、277頁）坦承不諱，核與證人即告訴人乙○○（
    見警卷第10至11頁）證述情節大致相符，並有彰化基督教醫
    療財團法人彰化基督教醫院110年2月25日診斷書、車牌號碼
    000-0000號車輛詳細資料報表、道路交通事故現場圖、道路
    交通事故調查報告表(一)、(二)、草屯分局中寮分駐所照片
    黏貼紀錄表(含監視器錄影畫面10張)、南投縣政府警察局草
    屯分局中寮分駐所道路交通事故照片黏貼紀錄表(含事故現
    場及肇事機車照片8張)、南投縣政府警察局草屯分局中寮分
    駐所道路交通事故肇事人自首情形紀錄表、南投縣政府警察
    局草屯分局草屯派出所疑似道路交通事故肇事逃逸追查表、
    南投縣政府警察局舉發違反道路交通管理事件通知單3紙（
    見警卷第13至14、16至27、29至32頁）、彰化基督教醫療財
    團法人彰化基督教醫院110年9月28日一一○彰基病資字第110
    0900105號函暨檢附病歷資料（見本院卷第63至123頁）等件
    附卷可稽，足認被告之自白與事實相符，均得採信。本案事
    證明確，被告之犯行可認定，應依法論罪科刑。
三、論罪科刑：
 ㈠新舊法比較：
　 按行為後法律有變更者，適用行為時之法律，但行為後之法
   律有利於行為人者，適用最有利於行為人之法律，刑法第2 
   條第1項定有明文。茲查，被告行為後，刑法第185條之4於11
   0年5月28日修正公布施行，並自同年5月30日起生效。修正前
   刑法第185條之4規定「駕駛動力交通工具肇事，致人死傷而
   逃逸者，處1年以上7年以下有期徒刑。」，業經修正為「駕
   駛動力交通工具發生交通事故，致人傷害而逃逸者，處6月以
   上5年以下有期徒刑；致人於死或重傷而逃逸者，處1年以上7
    年以下有期徒刑。犯前項之罪，駕駛人於發生交通事故致人
   死傷係無過失者，減輕或免除其刑。」，涉及科刑規範之變
   更，自有新舊法比較之必要，而經比較之結果，修正後之規
   定較有利於被告，本案肇事逃逸部分自應適用修正後刑法第1
   85條之4之規定。
 ㈡論罪：
 ⒈按刑法第185條之4之肇事致人死傷逃逸罪，係以處罰肇事後逃
   逸之駕駛人為目的，俾促使駕駛人於肇事後能對被害人即時
   救護，以減少死傷，此觀該條之立法理由，係「為維護交通
   安全，加強救護，減少被害人之死傷，促使駕駛人於肇事後
   ，能對被害人即時救護，特增設本條，關於肇事致人死傷而
   逃逸之處罰規定」自明。所謂「逃逸」係指逃離肇事現場而
   逸走之行為，故前揭規定實揭櫫駕駛人於肇事致人死傷時有
   「在場義務」。因此，肇事駕駛人雖非不得委由他人救護，
   然仍應留置現場等待或協助救護，並確認被害人已經獲得救
   護、或無隱瞞而讓被害人、執法人員或其他相關人員得知其
   真實身分、或得被害人同意後，始得離去。否則，僅委由他
   人處理或撥打救護專線請求救助，而隱匿其身分，或自認被
   害人並無受傷或傷無大礙，即可不待確認被害人已否獲得救
   護、不候檢、警等相關執法人員到場處理善後事宜，而得自
   行離去，自非該法條規範之意旨（最高法院100年度台上字第
   645號判決要旨參照）。且所謂「致人死傷」，只要駕車肇事
   ，致被害人受傷即屬之，不論其受傷之輕重，亦不以其所受
   傷害有立即送醫救治為必要（最高法院92年度台上字第2452
   號判決要旨參照）。又肇事逃逸罪以駕駛動力交通工具肇事
   ，致人死傷而逃逸為要件，與是否有人已經報警無關（最高
   法院100年度台上字第6065號判決要旨參照）。
 ⒉刑法總則之加重，係概括性之規定，所有罪名均一體適用；刑
   法分則之加重，係就犯罪類型變更之個別犯罪行為予以加重
   ，成為另一獨立之罪名。兒童及少年福利與權益保障法第112
   條第1 項前段有關成年人故意對兒童及少年犯罪，加重其刑
   至2分之1 之規定，係對被害人為兒童或少年之特殊要件予以
   加重處罰，乃就犯罪類型變更之個別犯罪行為予以加重，即
   屬刑法分則加重之性質。肇事逃逸罪，於侵害公共安全之社
   會法益中，兼具侵害個人生命身體法益之性質。如駕駛人肇
   事使未滿18歲之少年或兒童受傷後逃逸，該少年或兒童亦為
   被害人，即有依兒童及少年福利法第70條第1項成年人故意對
   少年或兒童犯罪者，加重其刑至2分之1規定之適用（最高法
   院99年度台上字第7203號判決意旨參照，前揭判決所指兒童
   及少年福利法，雖已於100年11月30日修正，並自100年12月2
   日生效，其中除法規名稱修正為兒童及少年福利與權益保障
   法，及將原兒童及少年福利法第70條第1項規定移置於該法第
   112條第1項外，並將但書「不在此限」修正為「從其規定」
   ，然其規範內容完全相同，是上開判決之意旨，自於解釋適
   用兒童及少年福利與權益保障法第112條第1項規定時，亦有
   適用）。
 ⒊經查，被告係63年4月17日出生之成年人，被害人詹Ｏ頤則係10
   5年11月生，案發時年僅4歲，為未滿12歲之兒童，且被害人
   詹Ｏ頤之外貌身形幼小，被告肇事後應可看到被害人詹Ｏ頤之
   外貌身形，有現場照片在卷可憑（見警卷第19至第22頁）；
   復被告於警詢時陳稱：我當時撞到1個小朋友，我想說小朋友
   沒事，所以就離開了等語（見警卷第7頁），可認被告亦知悉
   案發時遭其撞擊之被害人為兒童，又被告於本院準備程序時
   亦坦承：（法官問：你知道被害人是兒童嗎？）被告答：知
   道等語（見本院卷第38頁），是被告知悉案發時遭其撞擊之
   被害人為兒童等節，自屬明確。再者，被告於案發當日晚間2
   0時8分許，騎乘本案機車撞擊詹Ｏ頤倒地後，旋於20時9分騎
   乘本案機車離去，可見被告肇事後停留在案發現場之時間僅
   不到1分鐘，甚未停留查看詹Ｏ頤傷勢，隨即騎乘本案機車逃
   逸等情，有監視器翻拍照片在卷可憑（見警卷第20至第22頁
   ，照片編號3至8號）。從而，足認被告於本案交通事故肇事
   時，知悉被害人詹Ｏ頤為未滿12歲之兒童，則被告騎乘本案機
   車肇事致被害人詹Ｏ頤受傷後，竟未施予任何救護措施，或報
   警處理並等候警方到場，隨即逃逸，其故意對兒童犯肇事致
   人傷害逃逸之犯行甚明。又被告騎乘本案機車，本應注意汽
   車行駛時，駕駛人應注意車前狀況，並隨時採取必要之安全
   措施，而案發當時並無不能注意之情況，被告竟疏未注意及
   此，機車前方直接撞擊被害人詹Ｏ頤，致被害人詹Ｏ頤受有前
   開傷害，核有過失責任甚明，自無修正後刑法第185條之4第2
   項減免其刑規定之適用，附此敘明。
 ⒋核被告所為，係犯兒童及少年福利與權益保障法第112條第1 
   項前段及刑法第185條之4第1項前段之成年人故意對兒童犯肇
   事致人傷害逃逸罪。
 ㈢刑之加重減輕事由：
 ⒈被告於發生交通事故後，明知被害人為未滿12歲之兒童，仍故
   意對受有傷害之被害人兒童犯肇事逃逸罪，應依兒童及少年
   福利與權益保障法第112條第1項前段規定，加重其刑。
 ⒉被告固前於107年間因：①酒後駕車案件，經臺灣臺北地方法院
   以107年度原交簡字第30號判處有期徒刑6月確定；②酒後駕車
   案件，經臺灣臺北地方法院以107年度原交簡字第31號判處有
   期徒刑4月確定；上開①②案件再經臺灣臺北地方法院以107年
   度聲字第1368號合併定應執行有期徒刑8月，被告於107年11
   月20日入監執行，於108年7月18日執行完畢出監等情，有臺
   灣高等法院被告前案紀錄表在卷足憑。然參酌司法院釋字第7
   75號解釋之意旨，法院應以被告是否有其特別惡性或對刑罰
   反應力薄弱等事由，妥適審酌被告所犯前後數罪間，關於前
   案之性質（故意或過失）、前案徒刑之執行完畢情形（有無
   入監執行完畢、是否易科罰金或易服社會勞動）、再犯之原
   因、兩罪間之差異（是否同一罪質、重罪或輕罪）、主觀犯
   意所顯現之惡性及其反社會性等情，綜合判斷被告有無因加
   重本刑致生所受刑罰超過其所應負擔罪責之情形，裁量是否
   加重最低本刑。本院審酌被告前所犯係酒駕公共危險案件，
   與本案所犯肇事逃逸罪之罪質不同，且綜合審酌前案之犯罪
   型態、原因、罪質、侵害法益及社會危害程度等一切情節，
   認難以被告前案之科刑及執行紀錄，遽認被告就本案犯行有
   何特別惡性或對刑罰反應力薄弱情事，復公訴意旨並未具體
   指出被告本案有何特別惡性及對刑罰反應力薄弱等累犯加重
   其刑之必要性，本院爰不論以累犯，而將被告之前科紀錄列
   為刑法第57條第5款所定「犯罪行為人之品行」之量刑審酌事
   項，併予敘明。
 ⒊刑之量定，為求個案裁判之妥當性，法律固賦予法院裁量權，
   但此項裁量權之行使，除應依刑法第57條規定，審酌行為人
   及其行為等一切情狀，為整體之評價，並應顧及比例原則與
   平等原則，使罪刑均衡，輕重得宜，以契合社會之法律感情
   。刑法第59條規定犯罪之情狀可憫恕者，得酌量減輕其刑，
   其所謂「犯罪之情狀」，與同法第57條規定科刑時應審酌之
   一切情狀，並非有截然不同之領域，於裁判上酌減其刑時，
   應就犯罪一切情狀（包括第57條所列舉之10款事項），予以
   全盤考量，審酌其犯罪有無可憫恕之事由（即有無特殊之原
   因與環境，在客觀上足以引起一般同情，以及宣告法定低度
   刑，是否猶嫌過重等等），以為判斷（最高法院95年度台上
   字第6157號判決意旨參照）。刑法第185條之4第1項前段之法
   定刑為「6月以上5年以下有期徒刑」，然同為肇事逃逸者，
   其原因動機不一，犯罪情節未必盡同，其肇事逃逸行為所造
   成危害社會之程度自屬有異，法律科處此類犯罪，所設之法
   定最低本刑卻同為「6月以上有期徒刑」（已屬得易科罰金之
   刑度上限），不可謂不重；於此情形，倘依其情狀處以6月以
   下有期徒刑，即足以懲儆，並可達防衛社會之目的者，自非
   不可依客觀之犯行與主觀之惡性二者加以考量其情狀，是否
   有可憫恕之處，適用刑法第59條之規定酌量減輕其刑，期使
   個案裁判之量刑，能斟酌至當，符合比例原則。而辯護人為
   被告辯護稱：請依刑法第59條之規定減輕其刑（見本院卷第1
   97至198、278頁）。審酌被告於本案交通事故發生後，未經
   告訴人乙○○之同意，隨即騎車離去，未留在現場提供必要之
   報警、救護、亦未留下個人資料，固值非難，然較諸其他肇
   事逃逸之行為人，肇事致人受傷及危及公共交通安全之程度
   較重等情形，本案被告發生交通事故後雖逃逸，然危害幸未
   擴大，且被告已與告訴人達成和解，並已依約履行調解條件
   ，有和解書、刑事撤回告訴狀、匯款單收執聯2紙、陳報狀暨
   檢附匯款單收執聯、本院電話紀錄表、乙○○之郵局存摺封面
   暨內頁明細在卷足稽（見本院卷第41、49、149、159至161、
   165至167、169、201、203、205至207、245、249、257至267
   頁），顯見被告已盡力彌補賠償被害人，且被告審理中始終
   坦承犯行，有悔悟之心，本院斟酌被告之可非難性、犯罪情
   節，認非不可依客觀之犯行與主觀之惡性二者加以考量其情
   狀是否有可憫恕之處，適用刑法第59條之規定酌量減輕其刑
   ，期使個案裁判之量刑，斟酌至當，符合比例原則，爰依刑
   法第59條之規定酌量減輕其刑，並先加後減之。
 ㈣量刑：
　 爰以行為人責任為基礎，審酌被告疏於遵守交通規則，未隨
   時注意車前狀況，貿然直行以致機車直接撞擊被害人，致被
   害人受有傷害，卻未留在現場施以必要之救護，亦未報警處
   理或等待警方到場，更未得被害人同意，逕行離開現場，棄
   置受傷之被害人於不顧，使之陷於受害可能擴大與求償無門
   之險境，所為非當，復考量被告犯後坦承犯行，與被害人及
   其法定代理人達成和解，且依約履行賠償完畢，兼衡被害人
   所受傷勢、被告之動機、目的、手段、情節、所生危害，及
   其自述國中畢業、在南崗工業區回收場駕駛堆高機，經濟狀
   況貧困，與父親、大哥、姪兒、姪女同住，須扶養父親之家
   庭生活經濟狀況（見本院卷第277頁）等一切情狀，暨被告之
   品行，及其前經法院論罪科刑及執行完畢紀錄，此有臺灣高
   等法院被告前案紀錄表附卷可查，及檢察官對於被告刑度之
   意見，量處如主文所示之刑。又被告本案所犯，兒童及少年
   福利與權益保障法第112條第1項前段成年人故意對兒童犯罪
   ，核屬分則加重之性質，罪名的法定本刑，因分則加重而提
   高法定本刑（最高法院109年度台非字第60號判決意旨參照）
   ，而刑法第185條之4第1項前段之法定刑為「6月以上5年以下
   有期徒刑」，依前揭規定加重後，縱受6個月以下有期徒刑之
   宣告，仍與刑法第41條第1項規定得易科罰金之條件不符（最
   高法院101年度台非字第23號判決意旨參照），自不得諭知易
   科罰金，併予敘明。
據上論斷，應依刑事訴訟法第273 條之1 第1 項、第284 條之1
、第299 條第1 項前段，判決如主文。
本案經檢察官王元隆提起公訴，檢察官廖秀晏到庭執行職務。 
　
中　　華　　民　　國　　111 　年　　6 　　月　　22　　日
 　　　　　　　　 刑事第一庭  法　官  陳盈呈
以上正本與原本無異。
如不服本判決應於收受送達後20日內向本院提出上訴書狀，並應
敘述具體理由；其未敘述上訴理由者，應於上訴期間屆滿後20日
內向本院補提理由書（均須按他造當事人之人數附繕本）「切勿
逕送上級法院」。
告訴人或被害人如對於本判決不服者，應具備理由請求檢察官上
訴，其上訴期間之計算係以檢察官收受判決正本之日期為準。
                              書記官  林儀芳
中　　華　　民　　國　　111 　年　　6 　　月　　22　　日
附錄論罪科刑法條：
中華民國刑法第185條之4
駕駛動力交通工具發生交通事故，致人傷害而逃逸者，處6月以
上5年以下有期徒刑；致人於死或重傷而逃逸者，處1年以上7年
以下有期徒刑。
犯前項之罪，駕駛人於發生交通事故致人死傷係無過失者，減輕
或免除其刑。
兒童及少年福利與權益保障法第112條第1項
成年人教唆、幫助或利用兒童及少年犯罪或與之共同實施犯罪或
故意對其犯罪者，加重其刑至二分之一。但各該罪就被害人係兒
童及少年已定有特別處罰規定者，從其規定。